臺灣臺中地方法院交通事件裁定　　　　95年度交聲更字第22號
原處分機關　交通部公路總局臺中區監理所
異　議　人
即受處分人　介穩起重工程行即吳宗茂
上列受處分人因違反道路交通管理處罰條例案件，對於原處分機
關交通部公路總局臺中區監理所民國94年11月24日所為中監稽違
字第裁60-GC0000000-0號裁決書聲明異議，原處分機關不服本院
95年5月24日所為95年度交聲字第4號交通事件裁定，提起抗告，
經臺灣高等法院臺中分院撤銷原裁定發回本院，本院更為裁定如
下：
    主  文
異議駁回。
    理  由
一、聲明異議意旨略以：異議人即受處分人介穩起重工程行即吳
    宗茂（下稱受處分人）所有引擎號碼0-00000-000000000號
    之未領用牌照吊車，於民國94年8月3日11時25分，由駕駛人
    吳敏雄駕駛該吊車行經臺中市市○路○○○路口時，因未懸
    掛號牌行駛道路，經警攔查取締，且因當場無法提出該吊車
    之進口與貨物完（免）稅證明文件及其他相關證件，遭臺中
    市警察局交通警察隊製單舉發，嗣原處分機關交通部公路總
    局臺中區監理所仍認上開吊車係拼裝車未經核准領用牌證行
    駛，於94年11月24日所為中監稽違字第裁60-GC0000000-0號
    裁決書裁處新臺幣（下同）3600元罰鍰，並沒入該吊車在案
    。惟監理單位至今仍無有關起重機具車輛管理法規，前開吊
    車係動力機械吊車，屬於日本原裝迷你吊車，而本件遭警舉
    發後，於94年9月9日10時30分，經受處分人、原處分機關、
    原舉發單位等派員至保管前開吊車之「德吉金屬公司」共同
    會勘，亦確認為吊車，因國內無法生產此類車輛，又無法規
    管理與保障產權，但工程又要進行與執行，受處分人所有車
    輛機具均係辛苦勞力借貸現金購置，交通警政單位未體諒實
    情，受處分人無故遭沒入賴以維生之前開吊車，實難甘服，
    因認原處分顯有不當，請求撤銷原處分云云。
二、按拼裝車輛，未經核准領用牌證行駛者，處汽車所有人3600
    元以上，10800元以下罰鍰，車輛並沒入之，道路交通管理
    處罰條例第12條第1項第2款、第2項定有明文。又所謂「拼
    裝車」係指「拼湊組裝」之車輛而言，此種車輛未經主管機
    關核准並領用牌照之前，依前揭規定，禁止在道路上行駛，
    揆其法意，無非為保障大眾交通安全，惟究其實質，係因「
    拼裝車」在駕駛使用上之安全性堪慮，故有予以禁止之必要
    。查各型量產車於正式出廠上市○○○○○段，其機電、引
    擎、動力傳輸、車身結構等各部系統均經原廠縝密精心之設
    計，再以系統整合之方式，詳為計算、測試、調校各系統於
    組合整車中之調諧性及合適度，其目的除在使各部系統經組
    裝成車之後，均能發揮原先設計之最佳性能外，更在使各部
    系統之運轉功率及輸力負苛之許容性或耐受度，彼此間緊密
    配合，相互調諧為用，而無倚輕倚重之失衡現像，以確保將
    來量產上市之「整車」於使用上之安全性，職是，若未經此
    一嚴謹程序所設計、檢測及製造之車輛，其安全性顯然堪慮
    ，固無異論。至若任意改裝非屬原廠設計規範或容許代換之
    零件，因已更動並破壞「整車」既有設計之系統調諧性及合
    適度，且未經原廠重行調校及測試，各系統整合運作是否緊
    密順暢，亦非無疑，同有危及行車安全之虞。故禁止「拼裝
    車」在公路上行駛之立法本旨，係著眼於使用上之不安全性
    。詳言之，基於使用安全性之考量，任何(1)非由合格正式車
    廠所設計、製造出廠之車輛或(2)在原廠車上任意改裝非屬原
    廠設計規範或容許代換之零件，因其整車結構並不曾或更動
    後未再經原廠之嚴謹檢測及調校，使用上具有潛在之危險性
    ，此二種車輛均屬所謂之「拼裝車」。
三、經查，證人即舉發警員甲○○於本院調查時已結證稱：其於
    94年8月3日，在臺中市市○路○○○路口，看到前開吊車未
    懸掛號牌，就攔查取締，因該車駕駛座是在右邊，與一般吊
    車不同，在臺灣從來沒有看過此種吊車，所以請駕駛人出示
    入關證明、完稅證明，駕駛人當時無法提出完稅證明，就依
    拼裝車取締，當場也有扣車，並在舉發通知單上記下車身號
    碼，那是刻在該吊車後面等語；且經原處分機關實際勘驗上
    開吊車結果，舉發通知單上所載0-00000-000000000號碼為
    附於前開吊車引擎體上金屬片上之編碼，而該引擎體上另有
    打刻之引擎號碼6BGl-783043號，前開吊車之車架號碼則為
    FRR12DA-0000000號等情，有原處分機關95年11月15日中監
    自字第0950119333號函1紙在卷可憑。受處分人固提出前開
    吊車之進口證明書影本1紙資為前開吊車之來歷憑證，然觀
    諸該進口證明書上所載引擎號碼及車架號碼分別為0-00000-
    000號、222431號，均與前開吊車之引擎號碼及車架號碼不
    符，是該進口證明書影本即難據為前開吊車之來源證明。而
    前開吊車之駕駛座係位於吊車之右邊，已與一般所見吊車有
    異，且前開吊車引擎上復有借用他車引擎號碼因而出現2組
    不同引擎號碼之情形，實難認前開吊車係由合格正式車廠所
    設計、製造出廠之車輛。又受處分人始終無法提出前開吊車
    之出廠證明及進口與貨物完（免）稅證明文件供本院參酌，
    該吊車在使用上即具有潛在危險性，堪認前開吊車應屬拼裝
    車無誤。而受處分人本應繳驗前開吊車之來歷憑證，並經交
    通部以車輛型式安全及品質一致性審驗之方式審驗合格，核
    發車輛型式安全審驗合格證明文件，再由公路監理機關依相
    關規定登記檢驗合格後，辦理車輛發照後，前開吊車方得行
    駛於公路，受處分人在該吊車未取得牌照前，即將該吊車交
    由駕駛人吳敏雄行駛於前開公路，自屬拼裝車輛未經核准領
    用牌證行駛，而有違反道路交通管理處罰條例第12條第1項
    第2款規定之違規情事甚明，受處分人前開所辯，尚無從採
    憑。
四、綜上所述，受處分人所有前開拼裝吊車既有未經核准領用牌
    證而行駛之違規行為，從而，原處分機關依95年7月1日施行
    前之道路交通管理處罰條例第12條第1項第2款、第2項規定
    ，裁處受處分人前開罰鍰並沒入前開車輛，核無違誤，本件
    異議為無理由，應予駁回。
據上論斷，應依道路交通案件處理辦法第19條，裁定如主文。
中　　華　　民　　國　　96　　年　　1　　月　　24 　　日
                        臺灣臺中地方法院交通法庭
                                法  官  丁智慧
上正本證明與原本無異。
如不服本裁定，應於送達後5日內，向本院提出抗告狀。
                                書記官  陳淑華
中　　華　　民　　國　　96　　年　　1　　月　　24 　　日
